臺灣高等法院高雄分院刑事判決　　 92年度上更(一)字第159號
上　訴　人　台灣屏東地方法院檢察署檢察官
上　訴　人
即　被　告　壬○○
選任辯護人　曾慶雲　律師
上列上訴人因被告偽造有價證券等案件，不服台灣屏東地方法院
87年度訴字第200 號中華民國90年12月4 日第一審判決（起訴案
號：臺灣屏東地方法院檢察署86年度偵字第6756號、第8675號）
，提起上訴，判決後經最高法院發回更審，本院判決如下：
    主  文
原判決關於壬○○偽造有價證券部分撤銷。
壬○○共同連續意圖供行使之用，而偽造有價證券，處有期徒刑
參年陸月。偽造如附表一、二所示之本票及附表三所示偽造未完
成本票上之印文、署押及印章，均沒收。
    事  實
一、壬○○與其妻張秀玉（已於民國86年4 月24日死亡）共同於
    民國（下同）84年10月5 日、85年1 月1 日，在屏東縣萬丹
    鄉○○路489 號其所經營之鴻昌鋁業有限公司（下稱鴻昌公
    司），分別招募如附表1 、2 所示新台幣（下同）5 萬元、
    2 萬元之內標制（即活會會員扣除當次得標者之利息後繳納
    會款）之民間互助會各一會，均由張秀玉擔任會首（會員人
    數、標會日期均詳如附表1 、2 之說明）。詎壬○○與張秀
    玉因公司營運不善，週轉不靈，竟共同基於意圖為自己不法
    所有及偽造文書之概括犯意，在上開處所，利用會員間不盡
    相識及未全數到場參與投標之機會，先後於附表1 、2 所示
    互助會標會日期，利用會員己○○、吳泰崇、辛○○、黃雅
    玲（已更名為寅○○）、午○○（以東海之名義參加）、丁○○（以大元之名義參加）、丑○○（以陳憲平及裕豐之名
    義參加）、潘罔笑（以潘周笑之名義參加）等會員未參與競
    標之機會，在標單上偽造渠等署名及附表1 、2 所載7,000
    元、17,000元不等之標息後，對於到場參與投標之活會會員
    提出競標，以行使偽造之標單，足以生損害於被冒標之會員
    及尚未得標之活會會員；壬○○與張秀玉等冒標得逞後，復
    共同基於意圖供行使之用而偽造本票之概括犯意，先利用不
    知情之刻印者偽刻己○○、吳泰崇、午○○、丑○○、乙○○、潘罔笑之印章各一枚，後交由鴻昌公司不知情之會計林
    金晶、吳月如、洪慧芬、鄭念慈等人分別以上揭會員名義在
    空白本票上，偽造如附表1 、2 「偽造之本票」欄所示被冒
    標會員之署押後，再於本票上蓋用上開偽造之印章，偽造如
    附表1 、2 所示之本票多紙後，先後將偽造之本票分別交付
    予庚○、黃桂美、卯○○等尚未得標之會員收執以供擔保，
    使渠等陷於錯誤，以為係被冒標之會員得標，而將扣除各該
    會期得標利息後之會款交付予壬○○、張秀玉，壬○○、張
    秀玉等共計詐得會款8,143,500 元。嗣壬○○、張秀玉於86
    年4 月15日宣布倒會，被害人等始陸續發現上情。
二、案經丙○○訴由臺灣屏東地方法院檢察署檢察官偵查起訴。
    理  由
甲、撤銷改判部分：
一、訊據上訴人即被告壬○○（下稱被告）矢口否認有上列偽造
    文書、詐欺取財及偽造本票之犯行，辯稱：互助會是伊妻子
    張秀玉所召募，伊並未參與其事，亦未曾主持互助會之標會
    事宜，更未代為簽發或指示會計人員簽發過任何本票，否則
    豈有將舅父己○○之名字寫成林坤雄之理，伊雖偶爾會向會
    員收取會款，惟回來都交給張秀玉，公司財務之週轉、調度
    亦均由張秀玉處理，伊未過問，張秀玉出國期間，互助會均
    請公司會計吳月如等處理，伊對互助會的情形不清楚云云。
二、經查：
  (一)附表1 、2 所示互助會之召募名義人係張秀玉之事實，固有
    互助會單在卷可憑（見86年度偵字第6756號卷第21、38頁）
    。惟證人己○○（被告之舅父）於檢察官偵查中證稱：「（
    問：你有跟張秀玉的會？）有」、「（問：有無標到？）沒
    有」、「（問：提示106905號本票，是你開的本票？）沒有
    ，那名字亦不對」等語（見86年度偵字第6756號卷第32頁）
    ；其於原審法院審調查時亦證稱：「有參加互助會，我沒有
    標，但後來發現會被標了」等語（見原審(一)卷第392 頁）。
    證人辛○○（被告之妹）於原審法院調查時證稱：「有參加
    互助會，但我沒有標會」、「5 萬的我以我自己和我先生（
    即吳泰崇）的名義各參加一會，我們沒有標過會，是他們標
    的」、「（問：提示本票影本是否你們所簽發？）都不是我
    們的筆跡，都不是我們簽發的，我們沒有標過會」、「會都
    是他們夫妻二人在處理，有時是壬○○，有時是他太太在處
    理」、「（問：他們在標會有無寫標單？）有寫標單，會寫
    名字及金額」等語（見原審(一)卷第392 頁、(二)卷第63、64頁
    ）。證人午○○於原審法院調查時證稱：「（問：標會時有
    無到現場？）我有去，是壬○○在主持，有寫標單」、「（
    問：會是由何人處理？）他二人都會處理，不一定是由何人
    處理；會單上的數字是壬○○告訴我寫上去的」、「（問：
    這是你們開的本票嗎？提示本票2 紙）上載東海之本票印章
    不是我的」等語（見原審(一)卷第392 頁反面、(二)卷第89、90
    頁）。證人丁○○於檢察官偵查中證稱：「（問：你被冒標
    幾會？）5 萬一會，冒標的本票開大元的名，地址是我的，
    章用乙○○的」、「（問：本票0000000 號是你開的？）不
    是」等語（見86年度偵字第6756號卷第30頁）；其於原審法
    院調查時亦證稱：「上載大元（之本票）不是我開的，乙○○我不認識，出票人地址是我工廠的地址」等語（見原審(二)
    卷第90頁）。證人乙○○於檢察官偵查中亦證稱：「（問：
    提示0000000 號本票印章是你的？）不是，被盜刻的」等語
    （見86年度偵字第6756號卷第31頁）。證人丑○○於原審法
    院調查時證稱：「（問：有無參加互助會？）有，但我沒有
    標」等語（見原審(一)卷第394 頁）。證人寅○○（被告之弟
    媳）於原審法院調查中證稱：「（問：你有無參加壬○○的
    互助會？）有，我有參加5 萬的一會和2 萬一會，我都沒有
    去標過會」、「（問：他們有無在寫標單？）我去看開標時
    有看到他們都會寫標單，上記載姓名及標息，我們是到最後
    才知道他把我們的會都標走了，他們都標很高，5 萬元的要
    1 萬元左右才能得標，1 萬元的要5,000 元才能得標」等語
    （見原審(二)卷第149 頁）；其於本院前審調查中證稱：「我
    兩會都是活會，尚未標取，後來互助會就止會，後來會倒了
    以後才知道會被張秀玉標走了」、「（問：張秀玉標走妳的
    互助會，在止會之前妳是否知情？）我不知情；從頭到尾我
    都不知道」等語（見本院上訴(一)卷第244 頁以下）。證人潘
    罔笑於原審法院調查時證稱：「我會都沒有標，壬○○也有
    在處理會的事情，在他太太去加拿大的時候，有時收會錢他
    太太外出時，也是他在收」等語（見原審(二)卷第89頁以下）
    ；其於本院前審調查時亦證稱：「我有拿到互助會的本票，
    被告他們夫婦都有交給我，有時是壬○○給我的，有時是他
    太太張秀玉給我；我不曾去標過會，被告他們夫婦也沒有向
    我說要借我的會標」等語（見本院上訴(一)卷第267 頁）。證
    人子○○於原審法院調查時證稱：「（問：會是誰來邀你的
    ？）是壬○○邀我的，會都在壬○○他家開；我交會款時他
    們夫妻都在場」等語（見原審(一)卷第561 頁反面以下）。子
    ○○之妻余美昭於本院前審調查中證稱：「其中有一次張秀
    玉出國，是她先生（壬○○）在處理開標的事情，我和我先
    生都有去」等語（見本院上訴(一)卷156 頁以下）。證人庚○
    於原審法院證稱：「我參加5 萬元的一會，互助會壬○○也
    有在處理，因為他太太有時會去加拿大就由他處理」等語。
    證人黃桂美於原審法院亦證稱：「（問：會都是何人在處理
    ）都是他們夫妻二人輪流處理」等語（見原審(二)卷第89頁以
    下），於本院前審調查時證稱：「當初是被告他們夫婦一起
    來邀我的」、「（問：你現在手中有幾張本票？）總共20張
    ，被告他們夫婦都有交給我，來向我收會錢時給我的，有時
    候是壬○○給我的，有時候是他太太張秀玉給我的」、「他
    們夫婦兩個人都有在處理」等語（均見本院上訴(一)卷第266
    頁），並有證人庚○、黃桂美所提出之本票影本數紙在卷可
    憑（見原審(二)卷第100 頁以下）；足見上開互助會，雖係以
    張秀玉為召募名義人，惟被告除共同參與其事外，亦曾主持
    標會事宜，而附表1 、2 所示互助會會員均遭冒名競標，本
    票亦係偽造，並持以交付尚未得標之會員收執以供擔保無訛
    。證人己○○、辛○○、黃雅玲等均係被告壬○○之親人，
    關係密切，衡情應無設詞構陷之可能，被告所辯互助會均係
    其妻張秀玉在處理，伊未參與云云，顯不足採。
  (二)被告對於附表1 、2 所示互助會得標時間、標取之利息、應
    繳會款，均於本院行準備程序時同意列為不爭執之事項（見
    本院上更(一)字第159 號卷第23頁），因此，被告與張秀玉詐
    得之金額為如附表1 、2 所示共計8,143,500 元之事實，亦
    堪認定。
  (三)證人吳月如（被告所經營鴻昌公司會計）於原審調查時證稱
    ：「（問：你有無幫老闆開過本票或是標單？）老闆曾有叫
    我們幫他寫本票，他也有刻印章幫那些人簽發本票，他說那
    些人住在羅東等處太遠了，所以託我們老闆幫他們代標會，
    因為我們受僱於老闆，所以他叫我們做我們就去做，我們約
    有4 、5 個會計，實際上標單都是我們老闆寫的，只是得標
    後因為會寫很多張的本票，所以他會叫我們這些會計幫他做
    ，至於我們老闆有無得到那些人的授權，我們不清楚，他都
    會跟在場的會員說他是受那些未到場的會員委託代標的」、
    「（問：你確定標會時老闆或是老闆娘都會在場嗎？）他們
    開標時至少都會有一人在場」、「張秀玉出國期間因為我比
    較有經驗，壬○○會請我幫他的忙，但是他都會在場處理，
    我只是依照他的指示處理；標會決不可能交給我全權處理，
    因為那會太大了，我只是他的職員，他不可能讓我處理」等
    語（見原審(二)卷第323 頁以下）；其於本院前審調查亦證稱
    ：「我印象中標會的時候他們夫妻至少會有一個人在」、「
    如果人家急著要拿票的時候，會請我和公司其他人簽發，有
    時候張秀玉也會開，至於簽發本票的印章，有時候請會計去
    刻，有時候張秀玉自己去刻」、「（問：是誰跟妳講要簽誰
    的本票？）老闆娘在的話，會交代我，老闆娘不在的話，老
    闆會去拿給我」等語（見本院上訴卷第160 頁以下）。證人
    洪慧芬（鴻昌公司會計）於本院前審亦證稱：「（問：這些
    本票是誰叫妳簽發的？）老闆娘在就是老闆娘叫我，老闆在
    就是老闆叫我的」等語（見本院上訴(一)卷第198）。 證人鄭
    念慈於本院前審調查時亦證稱：「（問：張秀玉出國沒有辦
    法主持開會，妳是由何人指示妳簽發何人的本票？）我印象
    中壬○○好像也有指示過我簽發本票」、「（問：提示86年
    度偵字第6756號案卷附之互助會之本票，是否妳本人簽發的
    ？）發票人鴻興、吳泰崇、東海是我所簽發」、「（問：妳
    開完這些本票是交給誰？）老闆娘在的時候就交給老闆娘，
    或者就放在老闆娘跟老闆共用的辦公桌」等語（見本院上訴
    (一)卷第200 頁），足證被告與張秀玉均有委由不知情之公司
    會計人員偽造被冒名會員名義之本票，持以交付尚未得標之
    會員收執以供擔保之事實。證人林金晶於本院前審證稱：「
    （問：妳有無看過壬○○在主持互助會開標？）忘記了；因
    時間久不記得了」、「（問：在妳記憶中壬○○有無拜託妳
    寫標單以及簽本票？）忘記了」等語；證人洪慧芬於本院前
    審調查時亦證稱：「（問：壬○○是否有拜託妳開過本票？
    ）我不敢確定，因為時間太久了」等語，係因時間久隔，而
    不復記憶，並非證稱被告未曾指示渠等簽發本票，自不足採
    為被告有利之認定。
  (四)證己○○於本院前審調查時雖證稱：「（問：張秀玉有無向
    你借過會？）張秀玉有問我要不要標會，因為利息高，我跟
    她說我要等尾會，她有向我說我的會借她標，等到互助會尾
    會的時候她會把會款算給我」等語。惟其所參加如附表1 所
    示互助會係於84年10月5 日起會時，即於加標時遭冒名得標
    ，縱被告之妻有向己○○表示要借標云云，亦係冒標後向證
    人己○○探詢，以防東窗事發之應變措施，否則被冒標時僅
    係首會加標而已，己○○如何得知該互助會之利息高？是其
    證言尚不足為被告有利之認定。證人辰○○雖於本院前審調
    查中雖證稱：「後來有一次我到壬○○的工廠，我有聽到壬○○在質問他太太有給人家偷標多少會」等語。惟所證係被
    告片面之質問，難遽為被告有利之認定。證人丑○○於本院
    前審調查中已明確證稱：「（問：你有無標過會？）都沒有
    標過會，我都是活會」等語（見本院上訴(一)卷第159）。 證
    人即丑○○之妻程蘇阿幼亦到庭證稱：「（問：提示匯款單
    ，妳是否記得那是什麼錢？）是向我借錢寄還給我的」「（
    問：有無借70萬元的證據？）是生意上所收的錢，他們急用
    錢向我調現所以借給他們的，我不曾有任何印象有借會給他
    們標會，我確實沒有標會」等語（見同上卷第160 頁），而
    被告所提70萬元之匯款證明亦與附表1 、2 所載得標金額不
    符，無從證明係因借標互助會後所為清償債務之匯款。因此
    ，卷附70萬元之匯款證明亦難執為被告有利之採認。
  (五)證人吳月如、洪慧芬、林金晶、鄭念慈均非實際招集互助會
    之人，與各互助會之會員間彼此並不相熟識，故將發票人姓
    名或地卷址填載錯誤，並非難以想見，尚不能以此錯誤即認
    被告未利用會計人員偽造被冒標會員之本票。再者，被告於
    各該冒標之時間亦因鴻昌公司財務問題向蔡正宗等多人調借
    款項或借票周轉（詳如後駁回上訴部分），被告何能諉稱公
    司之財務之週轉、調度均由張秀玉處理？是被告所辯公司財
    之務週轉、調度伊均不知情云云，顯無可採。
  (六)綜上所述，被告上開所辯，無非事後卸責之詞，不足採信，
    被告與張秀玉就附表1 、2 所示犯行有共同犯意之聯絡及行
    為之分擔，洵堪認定。
三、按民間互助會會員標會時書寫之標單，一般均書寫金額及投
    標會員之姓名或代名，而未冠以「標單」字樣，固非刑法第
    210 條之私文書，應屬紙上之文字，然依習慣足以表示該人
    出息若干參與競標用意之證明，合屬刑法第220 條第1 項以
    文書論之私文書（最高法院87年度台非字第12號判決意旨參
    照）。被告與張秀玉冒用如附表1 、2 所示會員名義，偽填
    該會員署名及標息金額，應屬足以表示被冒標會員欲以此標
    息投標文意之準私文書，嗣又行使參與競標，自足以生損害
    於被冒標之各會員，並使其他尚未得標之會員誤信該遭冒名
    之會員得標，而交付應繳之會款，核其所為係犯刑法第216
    條、第220 條第1 項、第210 條之行使偽造準私文書罪（被
    告行為後刑法第220 條，於86年10月8 日修正為220 條第1
    項，惟其內容未變更，故應採最新條項之規定）及同法第33
    9 條第1 項之詐欺取財罪；被告意圖供行使之用，而偽造如
    附表1 、2 所示被冒標人名義之本票，持以交付尚未得標之
    會員收執，供作擔保，係另犯刑法第201 條第1 項之偽造有
    價證券罪。其於如附表1 、2 所示時間，每次同時偽造同一
    人之本票數張，為基於單一犯意之接續行為，應僅各成立一
    偽造犯行。被告偽造被冒標會員之署名，為偽造準私文書之
    部分行為；又其偽造準私文書（標單）後，進而持以行使，
    偽造之低度行為，為行使之高度行為所吸收，均不另論罪。
    被告偽刻被冒標會員之印章，為偽造有價證券之預備行為；
    其在偽造之本票上偽填發票人署名，並將偽刻之印章蓋於其
    上，所犯偽造署押及印章、印文，為偽造有價證券罪之部分
    行為，均不另論罪。又其偽造有價證券後，持以行使，行使
    之低度行為，為偽造之高度行為所吸收，僅論以偽造有價證
    券罪。被告利用不知情之刻印者偽刻印章，及委由不知情之
    公司會計人員偽造簽發本票，均為間接正犯。被告與其妻張
    秀玉間，就上開犯行彼此有犯意聯絡及行為分擔，均為共同
    正犯。渠先後多次行使偽造準私文書、偽造有價證券及詐欺
    取財犯行，時間緊接，手法相同，所犯犯罪構成要件同一，
    顯均係基於概括之犯意為之，均為連續犯，應各論以一罪，
    並依法加重其刑。又其各以一冒標行為，詐取多數活會會員
    及被冒標人之財物，均為一行為觸犯數罪名，屬同種想像競
    合犯，應各從一重處斷。被告以行使偽造準私文書及偽造有
    價證券之方法，達成其詐欺取財之結果，所犯連續偽造有價
    證券、行使偽造準私文書、詐欺取財三罪間，有方法結果之
    牽連關係，為牽連犯，應依刑法第55條後段之規定，從一重
    之連續偽造有價證券罪處斷。公訴人雖未對被告行使偽造準
    私文書罪暨附表1 編號4 、6 ；附表2 編號1 至編號3 所示
    詐欺取財、偽造有價證券之犯行提起公訴，惟上開部份與起
    訴論罪科刑部分，有連續犯及牽連犯之裁判上一罪關係，本
    院自應併予審理，附此敘明。
四、原審認被告犯罪事證明確，據為被告論科刑之判決，固非無
    見；惟(一)如前所所述，被告共同詐騙之金額為8,143,500 元
    ，原判決認係15,284,500元，且未認定冒標時間及標息，尚
    有未合。(二)如後所述，附表4 及附表4 之1 編號1 至編3 之
    互助會被冒標時，被告人在國外，無從證明被告有共同參與
    冒標暨偽造本票；附表4 之1 編號4 、5 部分係張秀玉向會
    員黃雅玲辛○○借標，不能認係遭冒標，原判決併認被告有
    上開犯行，尚有未洽。被告上訴意旨，否認犯罪，指摘原判
    決上開部分不當，固屬無理由，但原判決既有上開可議之處
    ，此部分即屬無可維持，自應由本院就被告上開部分撤銷改
    判。審酌被告為圖一己之私利，冒標互助會詐取會款，並偽
    造有價證券，詐欺金額達8,143,500 元，影響會員權益甚鉅
    ，情節非輕，且迄未賠償被害人所受損害及犯罪之動機、目
    的等一切情狀，爰量處如主文第2 項所示之刑。偽造之互助
    會標單未據扣案，且無保留之必要，堪認應已滅失，連同其
    上偽造之署名，均不另為宣告沒收。偽造如附表1 、2 所示
    之本票、偽造被冒標名義人如附表3 所示之印章各1 枚及未
    完成發票行為內偽造印文、署押，應各依刑法第205 條、第
    219 條規定，不問屬於犯人與否，均沒收之。偽造附表1 、
    2 所示之本票內所蓋用偽造之印文、署押等，係屬偽造本票
    之一部分，已隨上開本票之沒收而包括在內，不另為沒收之
    諭知；附表3 編號1 至編號5 所示本票既未填載發票年月日
    或未填載發票日，欠缺票據法第120 條第1 項第6 款、第11
    條第1 項所定本票應記載事項，不具備有效票據之外觀，偽
    造票據之行為尚未完成，而偽造有價證券罪又不罰未遂犯，
    故該部分未偽造完成之本票，亦不依刑法第205 條規定宣告
    沒收，附此敘明。
五、公訴意旨另以：被告基於概括犯意，於84年10月5 日起陸續
    向丙○○、戊○○、辰○○、巳○○○等人召募如附表1 、
    2 所示之互助會後，竟冒用黃雅玲、辰○○、辰○○之店號
    「鴻興」、辛○○、癸○○、戊○○等人之名義標取會款，
    並偽造黃雅玲、辛○○、鴻興、辰○○、癸○○、戊○○等
    人名義簽發本票，因認被告此部分亦涉有刑法第339 條第1
    項、第201 條第1 項之詐欺取財及偽造有價證券等罪嫌。訊
    據被告則否認有此部分犯行，辯稱：依事後黃雅玲所證及所
    發現之匯款資料發現，黃雅玲之互助會係張秀玉所冒標，辛○○2 萬元之互助會款係張秀玉所借標，部分互助會遭冒標
    時，伊人在加拿大等語。經查：(一)如附表4 編號1.2.5 所示
    癸○○、戊○○、辰○○所有互助會；附表4 之1 編號1、2
    所示癸○○、辰○○所有互助會被冒標時，被告確係在國外
    之事實，有被告所提出之戶照影本及原審法院所查詢之入出
    境資料在卷可憑（見本院上更(一)字第159 號(二)卷第62頁背面
    、原審(二)卷第125 頁），被告當時既不在國內，則被告辯稱
    其並未參與冒標及偽造本票等語，即非不可採。(二)附表4之1
    編號3 黃雅玲之互助會部分，證人黃雅玲（現已更名為寅○○）於本院前審固證稱：後來會倒了以後才知道會被張秀玉
    標走了，因為我去參加被倒會的協調會時，其他的會員告訴
    我時才知道的，後來我有質問我嫂嫂張秀玉，她說兩會都是
    她標走等語（見本院上訴(一)卷第244 頁）。雖被告與張秀玉
    係夫妻關係，且互助會係被告與張秀玉所共同召募，惟黃雅
    玲確有參加互助會，因此不能證明被告等於召募互助會伊始
    即有冒用黃雅玲之名義標取會款之謀議，亦不能因被告與張
    秀玉係夫妻關係，據以推測被告亦有共同參與冒用黃雅玲之
    名義標取會款及偽造本票之情事。(三)附表4 之1 編號4辛 ○○部分，證人吳泰崇於原審法院證稱：「（問：你們有無金
    錢往來？）以前我有借他好幾筆錢，大約近3,000 萬元，他
    一毛錢也沒有還錢，從來沒有還過任何款項」等語（見原審
    (二)卷第61頁）。而被告自85年6 月10日起迄於86年4 月10日
    止，曾簽發11支票交吳泰崇收執，其中面額27,000元者有5
    張，96,000元6 張，計711,000 元，有被告所提出經吳泰崇
    簽收之支票影本在卷可憑（見本院上訴(一)卷第216 頁以下）
    。依吳泰崇上開所證，被告就其借款部分既未清償，而吳泰
    崇之妻辛○○參加如附表4 之1 編號4 所示2 萬元互助會係
    於85年1 月1 日起會，每3 個月即3 、6 、9 、12月之15日
    加標一次，辛○○係於85年6 月1 日即第8 次標會時以7,00
    0 元之利息得標，所得獲取之會款近60萬元，因此，被告辯
    稱辛○○所參加2 萬元之互助會係張秀玉借標等語，即非不
    可採。此外，復查無確切之證據足以證明被告有公訴人所指
    上開犯行，本應為無罪之判決，惟依公訴意旨所載，此部分
    罪嫌與前揭論罪科刑部分有牽連犯及連續犯之裁判上一罪關
    係，故不另為無罪之諭知。
六、證人巳○○○於檢察官偵查中雖證稱：「（問：妳被冒標幾
    會？）5 萬的二會，2 萬的一會」「我用四個名義跟會，我
    、我先生辰○○、我姐戊○○及店名鴻興」、「（問：提示
    0000000 號鴻興辰○○的本票是你們開的？）不是，沒有標
    會」「（問：提示0000000 號戊○○的本票是你們開的？）
    尚未標會」等語（見86年度偵字第6756號卷第30頁反面）；
    及證人辰○○亦結證稱：「（問：提示0000000 號本票是否
    你開的？）不是」等語（見86年度偵字第8675卷第122 頁）
    。證人子○○於原審法院調查時證稱：「（問：有無參加壬○○夫妻互助會？）有，我有參加5 萬的一會，2 萬的一會
    ，我都沒有去標」、「（問：會是誰來邀你的？）是壬○○
    邀我的，會都在壬○○他家開．我交會款時他們夫妻都在場
    」等語（見原審(二)卷第561 頁反面、第562 頁）。其妻余美
    昭於本院前審調查中亦證稱：「其中有一次張秀玉出國，是
    她先生（壬○○）在處理開標的事情，我和我先生都有去」
    等語。證人丑○○於原審法院調查時證稱：「（問：有無參
    加互助會？）有，但我沒有標」等語（見原審(一)卷第394 頁
    ）。證人黃卯○○亦證稱：「會單上卯○○就是我的名字，
    他們開標時我都沒有在場，我還沒有標他們就止會了」等語
    （見原審(二)卷第89頁）。惟附表4 編號3 至編號5 ；附表4
    之1 編號5 所示之互助會被冒標之時間內，被告亦不在國內
    ，有前揭入出境及戶照影本在卷可憑，因此縱令渠確遭冒標
    ，而當時尚有被告之妻主持互助會之標會事宜，自亦不能證
    明係被告所冒標，亦無確切之證據足以證明被告就此部分與
    其妻有共同之犯意聯絡。而公訴人亦未就此部分提起公訴，
    故不予論列，附此敘明。
七、公訴意旨另以：被告於86年1 月間起，與原審同案被告李宗
    金、李振裕、利財源、黃永釧等人（李宗金等4 人均經原審
    判決無罪，並經本院前審駁回檢察官之上訴確定），分別基
    於詐欺取財之犯意聯絡，由被告向台南市○○路451 巷81號
    甲○○所經營之永恒機械工業有限公司（下稱永恒公司）購
    買白鐵材料，貨款共計902 萬6,199 元，被告除簽發自己及
    鴻昌鋁業有限公司名義之支票以支付貨款外，並簽發李宗金
    所提供以其子即李振裕名義開戶之如附表5 所示之支票，及
    由被告利財源、黃永釧所提供如附表6 、7 所示之支票，向
    甲○○佯稱係客票，致甲○○陷於錯誤而如數供給材料，嗣
    於86年4 、5 、6 月間，上開支票陸續遭退票，甲○○始知
    受騙。因認被告另涉有刑法第339 條第1 項之詐欺取財罪嫌
    。按犯罪事實應依證據認定之，無證據不得認定犯罪事實；
    又不能證明被告犯罪者，應諭知無罪之判決，刑事訴訟法第
    154 條第2 項、第301 條第1 項分別定有明文。又認定不利
    於被告之事實，須依積極證據，苟積極證據不足為不利於被
    告事實之認定時，即應為有利於被告之認定，更不必有何有
    利之證據（最高法院30年上字第816 號判例參照）。刑法第
    339 條第1 項詐欺罪之成立，以意圖為自己或第三人不法所
    有，以詐術使人將本人或第三人之物交付為要件，所謂以詐
    術使人交付，必須被詐欺人因其詐術而陷於錯誤，若其所用
    方法，不能認為詐術，亦不致使人陷於錯誤，即不構成該罪
    （最高法院46年臺上字第260 號判例參照）。至於民事債務
    當事人間，若有未依債務本旨履行給付之情形，在一般社會
    經驗而言，原因非一；其因不可歸責之事由無法給付，或因
    合法得對抗他造主張抗辯而拒絕給付，甚至債之關係成立後
    ，始行惡意遲延給付，皆有可能，非必出於自始無意給付之
    詐欺犯罪一端故不得僅以單純債務不履行之狀態，推定被告
    自始即有不法所有之意圖而施用詐術。再按票據行為雖多基
    於買賣、借貸或其他原因關係而作成，但票據行為一經成立
    後，即與其基礎之原因關係各自獨立。原因關係不存在或無
    效，要不影響票據行為之效力。此即為票據行為之無因性，
    是票據行為若已具備法定成立要件，即應視為有效成立，其
    原因關係如何，要非所問。公訴人認被告此部分涉有刑法第
    339 條第1 項之詐欺取財犯行，無非以告訴人甲○○之指訴
    ，及被告向告訴人甲○○購貨之送貨單及如附表5 至附表7
    所示之支票暨退票理由單為其論據。惟訊據被告則否認有上
    揭詐欺取財犯行，辯稱：伊與告訴人甲○○自79年即有生意
    金錢往來，自80年6 月起迄86年3 月止，向永恆公司購買之
    白鐵材料合計51,482,013元，其中如85年1 月份、7 月份即
    各達99萬6,900 元、134 萬2,060 元之多；再伊以客票向告
    訴人甲○○借款之金額高達5,884 萬4,049 元，利息自2 分
    至3 分不等，所支付之利息高達441 萬6,303 元，以本人或
    公司之支票向告訴人甲○○借款達776 萬元，已支付利息達
    9,090,600 元，計支付告訴人甲○○之利息已高達1,356,90
    3 元，伊係因向民間舉債週轉不靈而倒閉；李宗金以李振裕
    之支票交付予伊再由伊交與告訴人甲○○並經兌現者，以86
    年2 月底至4 月5 日止，共給付102 萬8 千餘元，伊苟有詐
    財之意圖，何須支付此鉅款；又伊自85年底至86年4 月間，
    每月均支付1,000 萬餘元之支票金額讓人領款，伊並無詐財
    之犯意等語。經查：(一)本件被告係持他人簽發之支票即民間
    俗稱「客票」向告訴人甲○○購買白鐵材料，而告訴人甲○○亦供稱：我們在5 、6 年前認識就有做白鐵生意，當時付
    款有付現金、客票、及他自己的票，5 、6 年前做生意他付
    款都很有信用，大概86年初他付款才不正常等語（見原審(一)
    卷第132 頁反面），參諸上述票據行為之無因性及卷內之支
    票記載完備暨原審同案被告李振裕亦供稱有授權同案被告李
    宗金填寫支票等語，該票據確已具法定成立要件，且非被告
    所偽造，被告因購買白鐵材料而交付該等支票顯屬合法有效
    之票據行為，非謂凡交付「客票」即屬詐欺之行為。至被告
    向告訴人甲○○購買白鐵材料時縱佯稱上開支票係其確有生
    意往來之客戶所簽發，惟實際上係被告壬○○向他人所借來
    一節，因告訴人甲○○既確認該等支票係客票，且於被告壬○○購買白鐵材料時，亦信任其財務狀況始允賣予被告壬○○，則支票之原因關係如何，並非判斷告訴人甲○○是否受
    詐騙始賣材料予被告之唯一考慮因素。又被告曾向子○○借
    票使用等情，業據證人子○○證述在卷（見原審(一)卷第561
    頁），核與告訴人丙○○所提之債權明細表中所載子○○有
    685 萬餘元之借票債權金額相符（見86偵字第6756號卷第15
    頁）。證人吳月如亦證稱被告確有向伊及其他人借票，惟伊
    等未同意之事實（見原審(二)卷第324 頁），足見被告確有向
    子○○等不特定之友人借票週轉之事實，難謂其係自始蓄意
    詐騙。(二)被告在華南銀行屏東分行帳號000000000000號帳戶
    、台灣銀行中庄分行被告鴻昌鋁業帳號000000000000號帳戶
    ，迭兌付告訴人甲○○永恒公司彰化銀行北台南分行000000
    00000000號帳戶，自84年9 月30日兌現190 萬餘元，迨至86
    年5 月30日兌現9 萬餘元，已兌付20餘筆款項等情，有被告
    揭帳戶往來明細（見原審外放證物(一)卷）及永恒公司上揭帳
    戶往來明細（見原審(一)卷第415 至435 頁）在卷可稽，核與
    告訴人甲○○所述被告壬○○向告訴人多次金錢往來借貸週
    轉，之前並無問題等語相符，是以被告過去與告訴人往來之
    金額及嗣後並無擴張信用之情，尚難以認定被告此次向告訴
    人甲○○購買白鐵材料未能清償債務，即認被告有詐欺之故
    意。(三)原審同案被告李宗金以李振裕之支票交付予被告，再
    由被告交與告訴人甲○○並經兌現者，自86年2 月5 日起至
    同年4 月5 日止，共給付130 萬餘元，此有台灣土地銀行北
    港分行被告李振裕257315號帳戶兌付支票正反面影本、支票
    往來交易明細表在卷可稽（見原審外放證物(七)卷），而告訴
    人甲○○亦不諱言被告有拿過李振裕支票且兌現之事實（見
    原審(一)卷第562 頁），如被告係有意詐欺告訴人甲○○，何
    須向他人週轉以支付告訴人甲○○之款項？綜上所述，被告
    此部分所為，其主觀上並無不法所有之意圖，客觀上亦無施
    用詐術之行為，要難僅以債務不履行之結果，遽論其等有詐
    欺之犯行，此外復查無其他積極證據足資證明被告有公訴人
    所指此部分之詐欺犯行，揆諸首揭說明，應認被告此部分犯
    罪，均屬不能證明，檢察官上訴指摘原判決此部分不當，求
    為有罪判決，雖無理由，惟原判決就被告論罪科刑部分既有
    上開瑕疵（已如前述），檢察官亦認此部分與上開論罪科刑
    部分有連續犯之裁判上一罪關係，故不另為無罪之諭知。
八、被告使公務員登載不實部分及原審同案被告蔡正宗、李振裕
    、李宗金、利財源、黃永釧部分業經本院駁回檢察官之上訴
    而判決確定，故不另論列，附此敘明。
據上論斷，應依刑事訴訟法第369 條第1 項前段、第364 條、第
299 條第1 項前段，刑法第28條、第56條、第216 條、第220 條
第1 項、第210 條、第201 條第1 項、第339 條第1項 、第55條
、第205 條、第219 條，罰金罰鍰提高標準條例第1條 前段，判
決如主文。
本案經檢察官陳建年到庭執行職務。
中　　華　　民　　國　　94　　年　　5 　　月　　25　　日
                  刑事第四庭    審判長法  官 蕭權閔
                                      法  官 陳吉雄
                                      法  官 李嘉興
以上正本證明與原本無異。
如不服本判決應於收受本判決後10日內向本院提出上訴書狀，其
未敘述上訴理由者，並得於提起上訴後10日內向本院補提理由書
狀（均須按他造當事人之人數附繕本）「切勿逕送上級法院」。
中　　華　　民　　國　　94　　年　　5 　　月　　25　　日
　　　　　　　　　　　　　　　　　　　書記官 劉博文
附錄：本判決論罪科刑法條：
刑法第201條第1 項
意圖供行使之用，而偽造、變造公債票、公司股票或其他有價證
券者，處3 年以上10年以下有期徒刑，得併科3,000 元以下罰金
。
刑法第210條
偽造、變造私文書，足以生損害於公眾或他人者，處5 年以下有
期徒刑。
刑法第216條
行使第210 條至第215 條之文書者，依偽造、變造文書或登載不
實事項或使登載不實事項之規定處斷。
刑法第221條第1 項
在紙上或物品上之文字、符號、圖畫、照像，依習慣或特約，足
以為表示其用意之證明者，關於本章及本章以外各罪，以文書論
。
刑法第339條第1 項
意圖為自己或第三人不法之所有，以詐術使人將本人或第三人之
物交付者，處5 年以下有期徒刑、拘役或科或併科1,000 元以下
罰金。
附表1：
84年10月5日起至87年1月5日止，每會新台幣（下同）5萬元，會
員連同會首共37人，每月5 日開標，每3 個月（即1 、4 、7 、
10月）之15日至20日加標1 次，採內標制（即活會會員僅繳納會
金5 萬元扣除標息後之會款）之互助會
┌─┬────┬────┬──┬─────┬───┬───────────────┐
│編│冒標日期│得標金額│活會│詐取金額  │被冒標│偽造之本票                    │
│號│        │        │人數│          │會員  │                              │
├─┼────┼────┼──┼─────┼───┼───────────────┤
│1 │84.10.5 │15000元 │36人│126萬元   │己○○│發票人載為林坤雄，票號106905號│
│  │        │        │    │          │      │，發票日84年10月5日，面額5萬元│
├─┼────┼────┼──┼─────┼───┼───────────────┤
│2 │85.1.5  │14500元 │35人│124萬2500 │吳泰崇│發票人吳泰崇，票號0000000號， │
│  │        │        │    │元        │      │發票日85年1月5日，面額5萬元。 │
├─┼────┼────┼──┼─────┼───┼───────────────┤
│3 │85.1.15 │15000元 │35人│122萬5000 │辛○○│發票人辛○○，票號0000000號， │
│  │        │        │    │元        │      │發票日85年1月15日，面額5萬元。│
├─┼────┼────┼──┼─────┼───┼───────────────┤
│4 │85.9.5  │16000元 │30人│102萬元   │東海  │發票人東海午○○，票號0000000 │
│  │        │        │    │          │（即謝│號，發票日85年9月5日，面額5萬 │
│  │        │        │    │          │春光）│元。                          │
├─┼────┼────┼──┼─────┼───┼───────────────┤
│5 │85.10.5 │17000元 │30人│99萬元    │大元  │發票人載為大元乙○○，票號01│
│  │        │        │    │          │（即李│21092號，發票日85年10月5日，面│
│  │        │        │    │          │清榕）│額5萬元。                     │
│  │        │        │    │          │      │發票人載為大元乙○○，票號01│
│  │        │        │    │          │      │21093號，發票日85年10月5日，面│
│  │        │        │    │          │      │額5萬元。                     │
├─┼────┼────┼──┼─────┼───┼───────────────┤
│6 │85.11.5 │15000元 │29人│101萬5000 │丑○○│發票人丑○○，票號0000000號 │
│  │        │        │    │元        │（會單│，發票日85年11月5日，面額5萬元│
│  │        │        │    │          │記為陳│發票人丑○○，票號0000000號 │
│  │        │        │    │          │憲平）│，發票日85年11月5日，面額5萬元│
├─┴────┴────┴──┴─────┴───┴───────────────┤
│合計詐取金額：675萬2500元                                                       │
└────────────────────────────────────────┘
附表2 ：
85年1月1日起至87年7月15日止，每會新台幣（下同）2萬元，會
員連同會首共42人，每月1日開標，每3個月（即3、6、9、12月
）之15日加標1次，採內標制（即活會會員僅繳納會金2萬元扣除
標息後之會款）之互助會
┌─┬────┬────┬──┬─────┬───┬───────────────┐
│編│冒標日期│得標金額│活會│詐取金額  │被冒標│     偽  造  之  本  票       │
│號│        │        │人數│          │會員  │                              │
├─┼────┼────┼──┼─────┼───┼───────────────┤
│1 │85.9.1  │7000元  │36人│46萬8000元│裕豐（│發票人裕豐，票號0000000號，發 │
│  │        │        │    │          │即程憲│票日85年9月1日，面額2萬元     │
│  │        │        │    │          │平）  │                              │
├─┼────┼────┼──┼─────┼───┼───────────────┤
│2 │85.9.15 │7000元  │36人│46萬8000元│東海  │                              │
│  │        │        │    │          │（即謝│                              │
│  │        │        │    │          │春光）│                              │
├─┼────┼────┼──┼─────┼───┼───────────────┤
│3 │85.11.1 │7000元  │35人│45萬5000元│潘罔笑│發票人潘罔笑，票號0000000號， │
│  │        │        │    │          │（會單│發票日85年11月1日，面額2萬元  │
│  │        │        │    │          │記為潘│                              │
│  │        │        │    │          │周笑）│                              │
├─┴────┴────┴──┴─────┴───┴───────────────┤
│合計詐取金額：139萬1000元                                                       │
└────────────────────────────────────────┘
附表3 ：未載「發票日」或未載「日」之本票暨盜刻之印章
┌─┬───────────────────┬────────────┐
│編│    票     據      內       容        │     備        註       │
│號│                                      │                        │
├─┼───────────────────┼────────────┤
│1 │  發票人載為林坤雄，票號106909號，未  │  附表一互助會          │
│  │  載發票日，面額5萬元。               │  編號1                 │
├─┼───────────────────┼────────────┤
│2 │  發票人吳泰崇，票號0000000號 ，未載  │  附表一互助會          │
│  │  發票日，面額5萬元。                 │  編號2                 │
├─┼───────────────────┼────────────┤
│3 │  發票人辛○○，票號0000000號，未載發 │  附表一互助會          │
│  │  票日，面額5萬元。                   │  編號3                 │
├─┼───────────────────┼────────────┤
│4 │  發票人東海午○○，票號0000000號，發 │  附表一互助會          │
│  │  票日85年9月（未載日），面額5萬元。  │  編號4                 │
├─┼───────────────────┼────────────┤
│5 │  發票人東海午○○，票號0000000號，發 │  附表二互助會          │
│  │  票日85年9月（未載日），面額2萬元。  │  編號2                 │
├─┼───────────────────┼────────────┤
│6 │  偽造己○○、吳泰崇、辛○○、午○○  │各一枚                  │
│  │  丁○○、丑○○、 潘罔笑之印章       │                        │
└─┴───────────────────┴────────────┘
附表4：（附表一之互助會）
┌─┬────┬────┬──┬─────┬───┬───────────────┐
│編│冒標日期│得標金額│活會│ 詐取金額 │被冒標│     偽  造  之  本  票       │
│號│        │        │人數│          │會員  │                              │
├─┼────┼────┼──┼─────┼───┼───────────────┤
│1 │84.12.5 │15000元 │35人│122萬5000 │癸○○│發票人癸○○，票號011909號，│
│  │        │        │    │元        │      │發票日84年12月5日，面額5萬元  │
│  │        │        │    │          │      │發票人癸○○，票號011904號，│
│  │        │        │    │          │      │未載發票日，面額5萬元。       │
├─┼────┼────┼──┼─────┼───┼───────────────┤
│2 │85.3.5  │15000元 │34人│119萬元   │戊○○│發票人戊○○，票號0000000號 │
│  │        │        │    │          │      │，發票日85年3月5日，面額5萬元 │
│  │        │        │    │          │      │發票人戊○○，票號0000000號 │
│  │        │        │    │          │      │未載發票日，面額5萬元。       │
├─┼────┼────┼──┼─────┼───┼───────────────┤
│  │85.4.15 │18000元 │33人│105萬6000 │裕豐  │發票人裕豐，票號0000000號， │
│3 │        │        │    │元        │（即程│發票日85年4月15日，面額5萬元。│
│  │        │        │    │          │憲平）│發票人裕豐，票號0000000號， │
│  │        │        │    │          │      │未載發票日，面額5萬元。       │
├─┼────┼────┼──┼─────┼───┼───────────────┤
│  │85.7.15 │16000元 │30人│102萬元   │子○○│發票人子○○，票號0000000號 │
│4 │        │        │    │          │      │，發票日85年7月15日，面額5萬元│
│  │        │        │    │          │      │發票人子○○，票號0000000號 │
│  │        │        │    │          │      │，發票日85年7月15日，面額5萬元│
├─┼────┼────┼──┼─────┼───┼───────────────┤
│5 │85.8.5  │15000元 │30人│105萬元   │鴻興  │發票人鴻興辰○○，票號030253│
│  │        │        │    │          │（即謝│5號，發票日85年8月5日，面額5萬│
│  │        │        │    │          │文林）│元。                          │
│  │        │        │    │          │      │發票人鴻興辰○○，票號030253│
│  │        │        │    │          │      │6號，發票日85年8月5日，面額5萬│
│  │        │        │    │          │      │元。                          │
└─┴────┴────┴──┴─────┴───┴───────────────┘
附表4 之1 ：（附表二之互助會）
┌─┬────┬────┬──┬─────┬───┬───────────────┐
│編│冒標日期│得標金額│活會│ 詐取金額 │被冒標│     偽  造  之  本  票       │
│號│        │        │人數│          │會員  │                              │
├─┼────┼────┼──┼─────┼───┼───────────────┤
│1 │85.4.1  │6800元  │38人│50萬1600元│癸○○│發票人癸○○，票號0000000號， │
│  │        │        │    │          │      │未載發票日，面額2萬元。       │
├─┼────┼────┼──┼─────┼───┼───────────────┤
│2 │85.8.1  │7000元  │36人│46萬8000元│辰○○│發票人辰○○，票號0000000號， │
│  │        │        │    │          │      │發票日85年8月1日，面額2萬元。 │
├─┼────┼────┼──┼─────┼───┼───────────────┤
│3 │85.7.1  │7000元  │36人│46萬8000元│黃雅玲│發票人黃雅玲，票號0000000號， │
│  │        │        │    │          │      │發票日85年7月1日，面額2萬元   │
├─┼────┼────┼──┼─────┼───┼───────────────┤
│4 │85.6.1  │7000元  │37人│48萬1000元│辛○○│發票人辛○○，票號0000000號， │
│  │        │        │    │          │      │發票日85年6月（未載日），面額 │
│  │        │        │    │          │      │2萬元。                       │
├─┼────┼────┼──┼─────┼───┼───────────────┤
│5 │85.12.15│7000元  │34人│44萬2000元│卯○○│發票人卯○○，票號0000000號， │
│  │        │        │    │          │      │發票日85年12月15日，面額2萬元 │
└─┴────┴────┴──┴─────┴───┴───────────────┘
附表5 ：發票人李振裕
┌─┬─────┬─────────┬───────┬────────┐
│編│付款人    │支票號碼          │  金額        │到期日          │
│號│          │                  │              │                │
├─┼─────┼─────────┼───────┼────────┤
│1 │土地銀行  │ＢＱＢ0000000    │ 27萬8000元   │86年4月30日     │
│  │北港分行  │                  │              │                │
├─┼─────┼─────────┼───────┼────────┤
│2 │同上      │ＢＱＢ0000000    │ 24萬8000元   │86年5月30日     │
├─┼─────┼─────────┼───────┼────────┤
│3 │同上      │ＢＱＢ0000000    │ 19萬8000元   │同上            │
├─┼─────┼─────────┼───────┼────────┤
│4 │同上      │ＢＱＢ0000000    │ 10萬元       │86年5月31日     │
├─┼─────┼─────────┼───────┼────────┤
│5 │同上      │ＢＱＢ0000000    │ 5萬元        │同上            │
├─┼─────┼─────────┼───────┼────────┤
│6 │同上      │ＢＱＢ0000000    │ 15萬4000元   │86年5月30日     │
├─┼─────┼─────────┼───────┼────────┤
│7 │同上      │ＢＱＢ0000000    │ 21萬6000元   │同上            │
├─┼─────┼─────────┼───────┼────────┤
│8 │同上      │ＢＱＢ0000000    │ 19萬6000元   │同上            │
├─┼─────┼─────────┼───────┼────────┤
│9 │同上      │ＢＱＢ0000000    │ 20萬8500元   │86年6月6日      │
├─┼─────┼─────────┼───────┼────────┤
│10│同上      │ＢＱＢ0000000    │ 19萬7800元   │同上            │
├─┼─────┼─────────┼───────┼────────┤
│11│同上      │ＢＱＢ0000000    │ 23萬元       │86年6月30日     │
│  │          │                  │              │(本票誤載為86年6│
│  │          │                  │              │ 月31日)        │
├─┼─────┼─────────┼───────┼────────┤
│12│同上      │ＢＱＢ0000000    │ 22萬7000元   │同上            │
└─┴─────┴─────────┴───────┴────────┘
附表6 ：發票人利財源
┌─┬─────┬─────────┬───────┬────────┐
│編│付款人    │支票號碼          │金額          │到期日          │
│號│          │                  │              │                │
├─┼─────┼─────────┼───────┼────────┤
│  │高雄區中小│0000000           │19萬8900元    │86年4月30日     │
│1 │企業銀行內│                  │              │                │
│  │埔分行    │                  │              │                │
├─┼─────┼─────────┼───────┼────────┤
│2 │同上      │0000000           │21萬8000元    │同上            │
├─┼─────┼─────────┼───────┼────────┤
│3 │同上      │0000000           │26萬3000元    │同上            │
├─┼─────┼─────────┼───────┼────────┤
│4 │同上      │0000000           │14萬9000元    │同上            │
├─┼─────┼─────────┼───────┼────────┤
│5 │同上      │0000000           │19萬5000元    │同上            │
├─┼─────┼─────────┼───────┼────────┤
│6 │同上      │0000000           │14萬6900元    │同上            │
├─┼─────┼─────────┼───────┼────────┤
│7 │同上      │0000000           │14萬9500元    │同上            │
└─┴─────┴─────────┴───────┴────────┘
 附表7 ：發票人黃永釧
┌─┬─────┬─────────┬───────┬────────┐
│編│付款人    │支票號碼          │金額          │到期日          │
│號│          │                  │              │                │
├─┼─────┼─────────┼───────┼────────┤
│1 │高雄區中小│0000000           │34萬2000元    │86年4月17日     │
│  │企業銀行潮│                  │              │                │
│  │州分行    │                  │              │                │
├─┼─────┼─────────┼───────┼────────┤
│2 │同上      │0000000           │19萬8000元    │86年4月30日     │
├─┼─────┼─────────┼───────┼────────┤
│3 │同上      │0000000           │19萬6900元    │同上            │
├─┼─────┼─────────┼───────┼────────┤
│4 │同上      │0000000           │24萬6000元    │同上            │
├─┼─────┼─────────┼───────┼────────┤
│5 │同上      │0000000           │15萬6000元    │86年6月30日     │
└─┴─────┴─────────┴───────┴────────┘
